最高法院民事裁定　　　　　　　九十四年度台抗字第五三七號
　　再 抗告 人　普騰電子工業股份有限公司
　　　　　　　　　　　　號4樓.
　　法定代理人　洪敏昌
　　代　理　人　劉志忠律師
上列再抗告人因與相對人飛中電腦股份有限公司等間聲請強制執
行事件，對於中華民國九十四年三月十七日臺灣高等法院裁定（
九十四年度抗字第六四四號），提起再抗告，本院裁定如下：
    主  文
原裁定廢棄，應由台灣高等法院更為裁定。
    理  由
按第三人不承認債務人之債權或其他財產權之存在，或於數額有
爭議或有其他得對抗債務人請求之事由時，應於接受執行法院命
令後十日內，提出書狀，向執行法院聲明異議。又公司經中央主
管機關撤銷或廢止登記者，準用前三條之規定，強制執行法第一
百十九條第一項、公司法第二十六條之一規定甚明。則公司設立
登記，經中央主管機關廢止登記者，亦為公司解散之原因。公司
經廢棄登記後，尚須經清算程序，了結其法律關係，在清算範圍
內，視為尚未解散（公司法第二十五條參照），即在清算完結前
，法人之人格於清算之範圍內仍然存續，必待清算完結後，公司
之人格始歸消滅。查本件再抗告人執台灣桃園地方法院八十八年
度重訴字第一三七號確定判決為執行名義，聲請就相對人飛中電
腦股份有限公司（下稱飛中公司）對中租迪和股份有限公司（下
稱中租公司）之貨款債權為強制執行，經台灣台北地方法院（下
稱台北地院）對第三人中租公司核發扣押命令，中租公司收受送
達後逾十日始聲明異議，再抗告人主張聲明異議不合法，並聲請
逕對第三人中租公司為強制執行。台北地院認不得以中租公司未
於法定期間內聲明異議，即遽認再抗告人對飛中公司之債權存在
，且異議意旨稱相對人飛中公司已為廢止登記，無從對其主張債
權，業已否認相對人對其債權之存在，再抗告人縱認其異議不實
，因事涉實體，應向管轄法院起訴，不得聲請逕向中租公司為強
制執行云云，爰駁回再抗告人強制執行之聲請。再抗告人對之不
服，提起抗告，原法院即抗告法院仍認台北地院之裁定於法並無
不合，而駁回其抗告，再抗告人對之不服，提起再抗告。查強制
執行法第一百十九條第一項所定第三人之聲明異議，係指以該第
三人不承認債務人之債權或其他財產之存在，或於數額有爭議或
有其他得對抗債務人請求之事由為其事由而言。如第三人之聲明
異議，非以上述事由為內容時，則屬同法第十二條所定聲明異議
之範圍，法院自應依該條規定處理。本件中租公司積欠飛中公司
貨款債權美金三十六萬六千五百元本息，已經另案判決確定，故
其並非不承認其對飛中公司有債務存在，亦非對數額有爭執，或
有其他得對抗債務人飛中公司請求之事由，其對於前開執行命令
聲明異議，雖引據強制執行法第一百十九條，惟其意旨僅係主張
飛中公司已經經濟部廢止，無由主張債權云云，然依前述說明，
經廢止登記之公司尚須經清算程序，了結其法律關係，在清算範
圍內，視為尚未解散，似非無由主張債權，則中租公司之聲明異
議究屬強制執行法第十二條規定之程序處理，抑或即得遽認其已
否認飛中公司之債權，而應由再抗告人依強制執行法第一百二十
條規定，提起訴訟？即滋疑義，亟待澄清。原法院未遑詳為審究
明晰，遽以上述理由而為再抗告人不利之裁定，自有適用法規顯
有錯誤，且其所涉及法律見解有原則上重要性之情事。再抗告論
旨，執以指摘原裁定違背法令，求予廢棄，不能認為無理由。
據上論結，本件再抗告為有理由。依強制執行法第三十條之一，
民事訴訟法第四百九十五條之一第二項、第四百七十七條第一項
、第四百七十八條第二項，裁定如主文。
中　　華　　民　　國　九十四　年　　六　　月　 十六   日
                      最高法院民事第三庭
                          審判長法官  朱　錦　娟
                                法官  顏　南　全
                                法官  許　澍　林
                                法官  袁　靜　文
                                法官  劉　福　聲
      本件正本證明與原本無異
                                      書  記  官
中　　華　　民　　國　九十四　年　　六　　月　二十九　日
                                                      Ａ
